【裁判字號】    89,訴,309
【裁判日期】    890329
【裁判案由】    違反槍砲彈藥刀械管制條例
【裁判全文】
臺灣臺中地方法院刑事判決                          八十九年度訴字第三九號
    公  訴  人  臺灣臺中地方法院檢察署檢察官
    被      告  乙○○
    指定辯護人  本院公設辯護人  丙○○
右列被告因違反槍砲彈藥刀械管制條例案件，經檢察官提起公訴（八十八年度偵字第
二四一三三號），本院判決如左：
    主  文
乙○○未經許可販賣可發射子彈具有殺傷力之手槍，處有期徒刑伍年貳月，併科罰金
新台幣拾伍萬元，罰金如易服勞役，以新台幣玖佰元（即銀元參佰元）折算壹日，扣
案之改造手槍（含彈匣，槍枝管制編號：00000000000號）壹枝沒收。
    事  實
一、乙○○未經許可，於民國（下同）八十八年九月下旬某日，在台中市○○路某公
    園內，以新台幣（下同）三萬元價格，販賣可發射子彈具有殺傷力之改造手槍（
    含彈匣，槍枝管制編號：00000000000 號）一枝予江柏融（其所犯未經許可持有
    可發射子彈具有殺傷力之手槍罪部分，另經本院八十九年度訴字第三號判處有期
    徒刑九月，併科罰金新台幣三萬元在案）持有。後至八十八年十月二日凌晨三時
    三十分左右，在台中市南屯區○○○路與文心南路交岔路口附近經警臨檢查獲江
    柏融，並在嘉義縣梅山鄉○○村○○路一九五號江柏融住處查獲上開改造手槍（
    含彈匣，槍枝管制編號：00000000000 號）一枝，經江柏融之供述而循線得悉上
    情。
二、案經臺灣臺中地方法院檢察署檢察官自動檢舉偵查起訴。
    理  由
一、訊據被告乙○○矢口否認有何右揭販賣改造手槍犯行，辯稱：伊並未販賣改造手
    槍，伊在八十八年六月初曾與江柏融發生口角云云。惟查：被告於右揭時地如何
    販賣改造手槍（含彈匣）一枝予江柏融持有使用等情，業據證人江柏融在警訊、
    偵查及本院另案（本院八十九年度訴字第三號）審理時堅指不移，經檢察官提示
    被告照片予證人江柏融指認，亦經指認無誤（見臺灣臺中地方法院檢察署八十八
    年十一月五日偵訊筆錄）。又證人江柏融證稱其購槍款項三萬元係向其父甲○○
    以清償他人借款為由取得等語，核與證人甲○○偵查及本院訊問時所證述情節大
    致相符，再參以本院八十八年度訴字第二四五八號案件中，同案被告蔡朝銓、江
    志祥均供稱被告確有改造手槍之行為等語，亦有該案判決一份在卷可參，足見證
    人江柏融所證應係事實，尚非子虛。此外，並有扣案之改造手槍（含彈匣）一枝
    可資佐證，而該改造手槍（含彈匣）一枝，經送請內政部警政署刑事警察局鑑驗
    結果，認該槍係以仿ＷＡＬＴＨＥＲ廠半自動手槍製造之金屬玩具槍，貫通槍管
    改造而成，機械性能良好，具有殺傷力等情，有該局八十八年十月二十二日刑鑑
    字第一０八三五八號鑑驗通知書影本一紙附卷可參，被告雖以前詞置辯，惟未舉
    證以實其說，且與前開證據所顯示之事實不符，要屬事後卸責之詞，尚不足採信
    。本件事證明確，被告之右開犯行，已足以證明。
二、核被告所為，係犯槍砲彈藥刀械管制條例第十一條第一項之非法販賣具殺傷力之
    手槍罪，爰審酌被告犯罪之動機、目的、販賣槍枝危害社會治安惟僅販賣手槍一
    枝及其等犯罪後之態度等一切情狀，量處如主文所示之刑，並就所併科之罰金部
    分，諭知易服勞役之折算標準；扣案之改造手槍（含彈匣，槍枝管制編號：0000
    0000000 號）一枝，係屬違禁物，應依刑法第三十八條第一項第一款之規定，宣
    告沒收之。
三、被告犯槍砲彈藥刀械管制條例第十一條第一項之罪，固均經判處有期徒刑。惟按
    人民身體之自由應予保障，憲法第八條設有明文。限制人身自由之法律，其內容
    須符合憲法第二十三條所定要件。保安處分係對受處分人將來之危險性所為拘束
    其身體、自由等之處置，以達教化與治療之目的，為刑罰之補充制度。本諸法治
    國家保障人權之原理及刑法之保護作用，其法律規定之內容，應受比例原則之規
    範，使保安處分之宣告，與行為人所為行為之嚴重性、行為人所表現之危險性，
    及對於行為人未來行為之期待性相當。槍砲彈藥刀械管制條例第十九條第一項規
    定：「犯第七條、第八條、第十條、第十一條、第十二條第一項至第三項、第十
    三條第一項至第三項之罪，經判處有期徒刑者，應於刑之執行完畢或赦免後，令
    入勞動場所，強制工作，其期間為三年。」此項規定不問對行為人有無預防矯治
    其社會危險性之必要，一律宣付強制工作三年，限制其中不具社會危險性之受處
    分人之身體、自由部分，其所採措施與所欲達成預防矯治之目的及所需程度，不
    合憲法第二十三條所定之比例原則。犯上開條例第十九條所定之罪，不問對行為
    人有無預防矯治其社會危險性之必要，一律宣付強制工作三年之部分，與本解釋
    意旨不符，應自本解釋公布之日起不予適用，業經大法官會議釋字第四七一號解
    釋載明。本件被告等三人僅販賣改造手槍一枝，且其所交付給江柏融之子彈，並
    不具殺傷力等情，有內政部警政署刑事警察局八十八年十月二十二日刑鑑字第一
    ０八三五八號鑑驗通知書一紙在卷可憑，依其人格及行為之特質觀之，對社會治
    安之危害，應尚非屬重大，且無刑法第九十條所定之情事，核無藉宣告強制工作
    ，以預防矯治其社會危險性之必要，揆諸前揭解釋意旨，自不得對被告宣付強制
    工作，附此敘明。
據上論斷，應依刑事訴訟法第二百九十九條第一項前段，槍砲彈藥刀械管制條例第十
一條第一項，刑法第十一條前段、第四十二條第二項、第三十八條第一項第一款，罰
金罰鍰提高標準條例第一條第二條，判決如主文。
中    華    民    國      八十九      年      三      月     二十九     日
                                        法  官    李  國  增
右正本證明與原本無異。
如不服本判決，應於送達後十日內向本院提出上訴狀（須附繕本），上訴於台灣高等
法院台中分院。
                                        書記官
中    華    民    國      八十九      年      三      月     二十九     日
附錄法條：
槍砲彈藥刀械管制條例第十一條第一項：
未經許可，製造販賣或運輸第四條第一款所稱其他可發射金屬或子彈有殺傷力之各式
槍砲者，處五年以上有期徒刑，併科新台幣一千萬元以下罰金。


司法院資訊處製作；財團法人民間司法改革基金會備份。
